【裁判字號】    92,訴,402
【裁判日期】    920829
【裁判案由】    強盜等
【裁判全文】
台灣新竹地方法院刑事判決                          九十二年度訴字第四０二號
    公  訴  人  臺灣新竹地方法院檢察署檢察官
    被      告  甲○○
    指定辯護人  本院公設辯護人林建和
右列被告因強盜等案件，經檢察官提起公訴（九十一年度偵字第四八五六號），本院
判決如左：
    主      文
甲○○竊盜，累犯，處有期徒刑月；又攜帶兇器竊盜，因脫免逮捕，而當場施以強
暴、脅迫，累犯，處有期徒刑柒年參月。應執行有期徒刑柒年肆月。
    事      實
一、甲○○曾於民國八十七年間因妨害公務案件，經臺灣高等法院以八十七年上訴字
    第一九六０號判處首謀聚眾妨害公務罪有期徒刑二年二月及侮辱公務員罪有期徒
    刑三月，經定應執行有期徒刑二年三月，嗣經最高法院以八十七年台上字第三四
    二一號駁回上訴而告確定，於九十年三月十日縮短刑期執行完畢。詎甲○○仍不
    知悔改，竟基於意圖為自己不法所有之犯意，分別為下列行為：(一)於九十一年
    八月十九日下午二時三十分許，趁乙○○位在新竹縣新埔鎮○○路七十一號住處
    車庫之門未上鎖之際，進入乙○○前開住處之二樓房間行竊（侵入住宅部分未據
    告訴），竊得乙○○所有置於房間書包內之皮夾內之現金新台幣（下同）四千四
    百元，得手後，適為甫上二樓房間之乙○○發現，經乙○○大聲呼叫，甲○○旋
    往一樓方向逃逸；(二)於同日下午三時十五分許，趁黃木秀（已於九十一年十二
    月二十六日死亡）位在新竹縣新埔鎮○○○街十八巷八十一號一樓住處之大門未
    上鎖之際進入屋內行竊（侵入住宅部分未據告訴），並自該屋之廚房拿取客觀上
    可作為兇器使用之菜刀一把（無不法所有意圖），持之進入黃木秀之房間行竊，
    並以菜刀用力扳開黃木秀房間內上鎖之抽屜後，竊得黃木秀所有之日幣四萬一千
    元及金戒指三只等物，然因其在房間內發出巨響，聽聞聲響之黃木秀之孫丙○○
    、丁○○兄弟二人立即前往該房間察看，甲○○見狀，手持菜刀轉身逃逸，丙○○兄弟二人則在後緊跟追躡，甲○○為脫免逮捕，突然高舉菜刀轉身向丙○○、
    黃文峰兄弟脅迫稱：你們不要追了等語，丙○○、黃文峰懾於其兇惡，又見其手
    持菜刀，有所忌憚，甲○○見丙○○兄弟二人未有行動，轉身迅速逃逸，嗣丙○○兄弟繼續追捕時，突然未見甲○○行蹤，丙○○等二人四處搜尋甲○○行跡時
    ，甲○○則藏匿並迅速將原所戴的白色帽子及花綠上衣脫掉，且將原所持之菜刀
    順手丟棄，光著上身僅著原所穿著之黑色長褲加以變裝，希能躲避追緝，而不被
    查覺，詎甲○○變裝完畢出現後，乍見丙○○兄弟，竟心虛而主動言及：不是我
    ，不是我等語，丙○○兄弟立即查覺有異而認出甲○○，甲○○旋轉身繼續逃逸
    ，丙○○二兄弟在後緊跟追躡，甲○○見丙○○兄弟緊追不捨，為脫免逮捕，竟
    接續持路上撿拾之木棍一支，先揮向黃文峰，惟幸遭黃文峰閃避而未受傷害，嗣
    再朝丙○○之頭部毆打，對其等施以強暴，並致丙○○受有頭部外傷併頭皮血腫
    之傷害（傷害部分未據告訴）。嗣因丙○○商請路人報案，警察隨即在新竹縣新
    埔鎮○○路、文德路口逮捕甲○○而查獲上情，並當場起出新台幣四千四百元、
    日幣四萬一千元及金戒指三只等物（均業已發還）。
二、案經新竹縣警察局新埔分局報告臺灣新竹地方法院檢察署檢察官偵查起訴。
    理      由
一、訊據被告甲○○固坦承有於前揭時、地，竊取被害人乙○○所有之上開財物及於
    前揭時間，進入黃木秀之住處欲行竊，惟矢口否認有攜帶兇器竊取黃木秀之財物
    ，及為脫免逮捕而對丙○○施以強暴之加重準強盜犯行，辯稱：伊沒有到黃家廚
    房拿菜刀，伊係徒手用力將上鎖之抽屜拉開，且尚未竊得任何財物即被發覺而迅
    速逃逸，惟因被害人丙○○兄弟在後緊追不捨，且持鐵棍要打伊，伊順手至地上
    撿拾木棍要抵抗，不慎敲到丙○○，至伊身上查扣之日幣四萬一千元及金戒指三
    枚並非自被害人黃木秀家中竊得之財物，而係前一日晚上十時，在竹東唐老鴨遊
    樂場，朋友「阿森」欠伊一萬多元所交付以抵債的云云。經查：
(一)關於右揭事實欄一（一）之竊盜部分：
    右揭事實，業據被告於偵訊中及本院審理時坦承不諱（見偵查卷第二十三頁、第
    二十四頁及本院九十二年八月十四日審理筆錄），核與被害人乙○○指訴之被害
    情節大致相符（見偵查卷第十頁及第十一頁），並有贓證物品認領保管收據一紙
    （見偵查卷第十三頁）在卷可稽，是被告自白核與事實相符，堪可採信，此部分
    事證明確，被告竊盜犯行堪予認定。
(二)關於右揭事實欄一（二）之加重準強盜部分：
  1.右揭事實，業據證人丙○○、黃文峰證述明確（見偵查卷第八頁及本院九十二年
  八月七日訊問筆錄），並有贓證物品認領保管收據、東元綜合醫院診斷證明書、
    被告身分證影本各一紙、現場照片四幀附卷可稽（見偵查卷第十二頁、第十七頁
    至第二十頁），復有木棍乙支扣案足資佐證。
  2.被告雖辯稱：伊未至黃家廚房拿取菜刀行竊，係徒手用力將上鎖之抽屜拉開云云
    ，惟此已據證人丙○○證稱：到我爺爺房間時，我們看到被告拿著一把菜刀，被
    告所持的菜刀是我們家的，後來我們追被告出去，被告在跑時順手把菜刀丟掉了
    等語（見本院九十二年八月七日訊問筆錄）；且據證人丁○○證稱：我先走到我
    爺爺房間，我走進去沒有看到人，我坐在爺爺床旁，一轉頭發現被告躲在床後面
    的一個櫥子手上拿著菜刀，菜刀是從我家拿的，被告看到我也嚇了一跳，轉身拿
    著菜刀衝出去等語綦詳（見同上訊問筆錄），參以證人丙○○、黃文峰與被告均
    不相識亦無嫌隙，衡情應無任意誣指被告之動機，證人丙○○前後所證內容始終
    一致，而證人黃文峰所證述之內容清楚明確，其等證述即非無憑。又查，就案發
    現場被害人黃木秀房內桌子抽屜被毀損之照片以觀，前開桌子係木製材質，桌子
    設有二個抽屜，而抽屜上各有一個小金屬拉環，俾利開啟抽屜，又二抽屜中間以
    一個金屬鎖頭將二抽屜上鎖，案發後左側抽屜之左邊已被毀損，觀之系爭抽屜中
    側之金屬鎖頭堪稱堅固，而前開抽屜除其上之小拉環外，並無開啟抽屜之施力點
    ，殊難想像徒手憑藉該小拉環之施力方式，得在短時間內將該已上鎖之抽屜用力
    拉開，而以該抽屜之毀損情狀以觀，堪認施力之猛，亦難想見該小拉環得以承受
    如此大之拉力，竟未被拉斷或變型，再參以，系爭抽屜左側受損狀況堪稱平整，
    實非拉扯所致，應係以持刀藉助刀口施力板開之故，是被告前開所辯顯與現場跡
    證未符，應係事後卸責之詞，不足採信。
  3.至被告先於警訊時供稱：伊身上所查獲之日幣及金戒指等物，是朋友「阿森」欠
    伊一萬多元，而於案發前一日持交抵債云云（見偵查卷第四頁反面）。嗣於本院
    審理時辯稱：系爭日幣及金戒指等物，係友人積欠其二、三萬元賭債所持交抵債
    ，至於是那位友人所交付及於何時所交付，其已不記得了云云（見本院九十二年
    八月十四日審理筆錄）。惟查，被告就其身上所查獲之日幣及金戒指等物，究係
    何人所交付，於何時所交付，又該名友人究竟積欠其多少賭債等情，前後所辯不
    一，已難信實。況衡諸日常生活經驗，一般人豈會將數量非微之日幣及金戒指三
    枚隨時攜帶在身，且以金戒指及非我國流通貨幣之日幣清償債務，倘真有此悖於
    常情事理之事，被告當應印象深刻，惟被告不僅無法提供該名友人之真實姓名、
    年籍及住所，以供查實，甚且於本院審理時，就前開物品究係何人所交付，更已
    不復記憶，顯與常情相悖，足徵被告上開所辯應係避就卸責之詞，亦難採信。第
    查，被告身上所起獲之日幣四萬一千元及金戒指三枚等物，已據證人即查獲員警
    戊○○持之提示與被害人黃木秀確認為其所有無訛，此據被害人黃木秀陳述明確
    ，並據證人戊○○證述綦詳，而證人即黃木秀之孫丙○○亦證稱：系爭房間係爺
    爺在住，爺爺因前一陣子生病，故搬到大伯家中暫住，爺爺房內之抽屜放有一些
    日幣、金戒指，爺爺曾拿給其看過等語（見本院九十二年八月七日訊問筆錄），
    核與證人即黃木秀之孫丁○○證稱：爺爺的抽屜內有日幣及金飾，伊曾經看過等
    語相符（見同上訊問筆錄）。準據上情，前開查獲之日幣四萬一千元及金戒指三
    枚應確屬被害人黃文秀所有無訛，是被告前開所辯，要非足採。
  4.再被告另執詞辯稱：於追捕過程中被害人丙○○拿鐵棍要打伊，伊才順手拿木棍
    反抗，不小心打到被害人陳文賢云云。然查，被告於竊盜之後，旋為被害人丙○○、黃文峰二兄弟查覺，而一路緊跟追躡，被告為能順利離開現場，先持菜刀對
    被害人丙○○兄弟脅迫稱：不要再追了等語，嗣將菜刀隨手丟棄，另撿拾木棍對
    被害人丙○○兄弟施以強暴行為，則其施強暴、脅迫行為之目的既係在脫免逮捕
    ，則其所為即已該當刑法第三百二十九條準強盜罪之構成要件，換言之，本罪（
    刑法第三百二十九條準強盜罪）之構成，只須行為人主觀上本乎防護贓物、脫免
    逮捕或湮滅證據之目的而當場施以強暴、脅迫行為即足充之，至於具體之客觀外
    在情形如何，則非所問。從而，被告自亦無從藉詞被害人丙○○等人之行為以圖
    免其應負之刑事責任，是被告前開所辯亦非足採。
(三)綜上所述，被告前開所辯均係諉責飾卸之詞，洵非足採，本件事證已臻明確，被
    告竊盜、加重準強盜之犯行均洵堪認定，應予依法論科。
二、按刑法第三百二十一條第一項各款之罪，係屬於同法第三百二十條之加重條件，
    為同一竊盜罪名，可成立連續犯，至同法第三百二十九條之準強盜罪，則與上開
    竊盜罪非屬同一罪名，自難以連續犯論擬；又刑法第三百二十九條之以強盜論，
    即以強盜罪相當之條文處罰之意，並非專以同法第三百二十八條第一項之強盜論
    ，故同法第三百三十條所謂犯強盜罪，不僅指自始犯強盜罪者而言，即依同法第
    三百二十九條以強盜論者，亦包括之，如此項準強盜有刑法第三百二十一條第一
    項各款情形之一，自應依同法第三百三十條論處（最高法院分別著有六十七年台
    上字第二八四八號、四十八年台上字第八七八號判例參照）。次按刑法第三百二
    十一條第一項第三款之攜帶兇器竊盜罪，係以行為人攜帶兇器竊盜為其加重條件
    ，此所謂兇器，其種類並無限制，凡客觀上足對人之生命、身體、安全構成威脅
    ，具有有危險性之兇器均屬之，且祇須行竊時攜帶此種具有危險性之兇器為已足
    ，並不以攜帶之初有行兇之意圖為必要；又無論行為人主觀是否旨在行兇抑僅便
    利行竊，然在客觀上顯具有行兇之危險性，自屬兇器之一種，最高法院分別著有
    六十二年台上字第二四八九號及七十年台上字第一六一三號判例可資參照。本件
    被告於現場所拿取之菜刀一把，在客觀上已足對他人之生命身體構成威脅，具有
    危險性，堪認屬刑法第三百二十一條第一項第三款之「兇器」無訛。再按刑法第
    三百二十九條準強盜之所謂「當場」，並不以未離開離去竊盜之場所者為限，即
  雖已離去場所，而係實施竊盜之際，經人查覺，即相隨追逐，始終未脫離追逐者
    視線之場合，則仍不失為當場。核被告所為，係犯刑法第三百二十條第一項普通
    竊盜罪及第三百二十九條之準強盜罪，而有同法第三百二十一條第一項第三款之
    情形，應依同法第三百三十條第一項加重強盜罪論處。又被告竊得被害人黃木秀
    之財物後，為脫免逮捕，持菜刀脅迫丙○○兄弟不要再繼續追了，嗣並撿拾木棍
    揮向黃文峰，因黃文峰閃躲得宜而未受傷害，繼再揮向丙○○，並致丙○○受有
    前開傷害，乃實施準強盜強暴、脅迫之接續行為，應包括地論以一罪。公訴意旨
    僅謂被告此部分係犯刑法第三百二十九條準強盜罪云云，疏未注意被告攜帶兇器
    竊盜之情節，容有未洽，惟基本事實同一，應依法變更起訴法條。又被告所犯上
    開二罪竊盜罪及加重準強盜罪間，依首揭說明，犯意各別，行為互殊，所犯罪名
    不同，應予分論併罰。末查被告前因妨害公務案件，經臺灣高等法院以八十七年
    上訴字第一九六０號判處首謀聚眾妨害公務罪有期徒刑二年二月及侮辱公務員罪
    有期徒刑三月，經定應執行有期徒刑二年三月，嗣經最高法院以八十七年台上字
    第三四二一號駁回上訴而告確定，於九十年三月十日縮短刑期執行完畢，有臺灣
    高等法院被告全國前案紀錄表及臺灣新竹地方法院檢察署刑案資料查註紀錄表各
    一件在卷可憑，其於受有期徒刑之執行完畢後，五年以內再犯本件有期徒刑以上
    之前述二罪，均為累犯，應各依刑法第四十七條累犯之規定，加重其刑。爰審酌
    被告前有妨害自由、竊盜、妨害公務罪及違反麻醉藥品管理條例等多項前科，分
    別經判刑執行完畢，有臺灣高等法院被告全國前案紀錄表及臺灣新竹地方法院檢
    察署刑案資料查註紀錄表各一件在卷可稽，足見其素行非佳，竟仍不知悛悔，時
    值青年，未思以正當工作換取金錢，妄想以竊盜手段不勞而獲，觀念偏差，好逸
    惡勞之心態可議，且其竊取財物之行為，經被害人丙○○發覺後，竟不思改悔認
    錯，反為圖脫免逮捕，對被害人施以強暴、脅迫行為，致犯罪所生之危害擴大，
    實不宜輕處，並其犯罪後雖坦承竊盜犯行，惟就加重準強盜犯行飾詞狡辯，態度
    難認有佳等一切情狀，分別量處如主文所示之刑，並定其應執行之刑，以資懲戒
    。
三、至扣案之木棍一支，係被告於被害人丙○○住宅附近之地面隨手拾得，用以脫免
    逮捕之工具，此據被告供承在卷，是該木棍顯非屬被告所有之無主物，應僅係被
    告暫時利用為脫免逮捕之工具，並無據為己有取得其所有權之意念，是該扣案之
    木棍應非屬被告所有之物，依刑法第三十八條第三項前段規定，尚不得宣告沒收
    。另未扣案之菜刀一把，雖係被告犯罪所用之物，惟非屬被告所有，亦非違禁物
    ，爰不予宣告沒收，併予敘明。
據上論斷，應依刑事訴訟法第二百九十九條第一項前段、第三百條，刑法第三百二十
條第一項、第三百二十一條第一項第三款、第三百二十九條、第三百三十條第一項、
第四十七條、第五十一條第五款，罰金罰鍰提高標準條例第一條前段，判決如主文。
本案經檢察官鍾曉亞到庭執行職務。
中      華      民      國    九十二    年      八      月    二十九    日
                                臺灣新竹地方法院刑事第二庭
                                    法  官  高  敏  俐
右正本證明與原本無異。
如不服本判決，應於判決送達後十日內向本院提出上訴狀( 應附繕本 )，上訴於
臺灣高等法院。
                                    書記官  賴  寶  合
中      華      民      國    九十二    年      八      月    二十九    日
附錄本案論罪科刑法條：
刑法第三百二十條第一項
意圖為自己或第三人不法之所有，而竊取他人之動產者，為竊盜罪，處五年以下有期
徒刑、拘役或五百元以下罰金。
刑法第三百二十一條第三款
犯竊盜罪而有左列情形之一者，處六月以上五年以下有期徒刑：
三、攜帶兇器而犯之者。
刑法第三百二十九條
竊盜或搶奪，因防護贓物、脫免逮捕或湮滅罪證而當場施以強暴、脅迫者、以強盜論
。
刑法第三百三十條第一項
犯強盜罪而有第三百二十一條第一項各款情形之一者，處五年以上十二年以下有期徒
刑。


司法院資訊處製作；財團法人民間司法改革基金會備份。
